臺灣高等法院高雄分院刑事判決　　　　　　　　　九十一年度上訴字第一七六號
　　上訴人
　　即被告　　乙○○
　選任辯護人　林樹根　　律師
　　　　　　　邱麗妃
　　　　　　　莊雯琇
　　上訴人
　　即被告　　甲○○
　選任辯護人　吳玉豐
右上訴人因妨害國幣懲治條例案件，不服臺灣高雄地方法院九十一年度訴字第九一八
號中華民國九十一年五月卅一日第一審判決（起訴案號：臺灣高雄地方法院檢察署九
十一年度偵字第四三四四號），提起上訴，本院判決如左：
      主  文
原判決關於甲○○部分撤銷。
甲○○共同連續意圖供行使之用，而偽造幣券，處有期徒刑貳年捌月。偽造之新版一
千元紙幣成品參佰拾枚、半成品柒佰貳拾參枚、電腦主機壹臺、螢幕壹臺、印表機壹
臺、內有偽造新版一千元紙幣檔案之光碟片柒片、防水紙拾本、超耐水紙陸本、色水
伍瓶、快乾劑壹瓶、浮水印壹顆、刷子參支、墨水匣柒個、調色盤壹個、裁割版伍塊
、鋼尺貳支、美工刀貳支、剪刀壹支、松香水壹瓶、信封柒拾陸個、玻璃版壹塊、洗
衣粉壹包，暨門號0000000000、0000000000、0000000
000號行動電話參支，均沒收之。
其他上訴駁回。
      事  實
一、乙○○前因偽造文書案件經臺灣嘉義地方法院於民國八十四年十一月六日以八十
    四年度訴字第六二九號判決判處有期徒刑八月，經臺灣高等法院臺南分院及最高
    法院分別駁回上訴確定，於八十五年十月七日入監執行，八十六年六月六日執行
    完畢，詎其於出監後因經濟拮据，竟意圖供行使之用，基於概括之犯意，自九十
    年七月間起，在其嘉義縣水上鄉下寮村下寮六十之一號住處，先以掃瞄器掃瞄新
    版新臺幣（下同）一千元真幣並存入電腦主機，並將之以彩色印表機列印出來，
    加蓋木質菊花浮水印、加入燙金防偽線，再以洗衣粉內含之螢光劑點在上面，加
    以裁剪之方式，連續多次偽造新版一千元紙幣，隨即以其所有之門號00000
    00000、0000000000、0000000000號行動電話為聯絡
    工具，將其偽造之新版一千元紙幣，以每一千元真幣買八千元偽幣之比例，連續
    多次販賣給郭石文（業由臺灣臺南地方法院另案判決有期徒刑七年）、綽號「舅
    仔」之不詳姓名成年男子及其他不特定人，部分則由乙○○自行持之行使。迨至
    九十年十月間，乙○○因見郭石文已於九十年九月底為警查獲，心生畏懼，遂經
    甲○○同意，將其所有前揭偽造新版一千元紙幣所用之物，搬運至甲○○嘉義市
    西區○○○路六０八巷一七九號二樓之一住處，二人隨即同居在上址，並共同基
    於偽造新版一千元紙幣之概括犯意聯絡，由乙○○在上址繼續以前揭方式偽造新
    版一千元紙幣，甲○○則負責切割裁剪，而連續多次共同偽造新版一千元紙幣，
    再由乙○○以前揭比例連續多次販賣予「舅仔」及其他不特定人。嗣於九十一年
    二月二十六日十四時許，為警在甲○○前揭住處查獲，並扣得偽造之已切割裁剪
    新版一千元紙幣成品三百十一枚（起訴書誤載為六百七十七枚）、未切割裁剪新
    版一千元紙幣半成品七百二十三枚（其中三百六十六枚已印製雙面完畢，另三百
    五十七枚僅印製單面，均尚未具有新版一千元紙幣之外觀，起訴書誤將半成品數
    量載為三百五十七枚），及其二人所有用以偽造及販賣新版一千元紙幣之電腦主
    機一臺、螢幕一臺、印表機一臺、內有偽造新版一千元紙幣檔案之光碟片七片、
    防水紙十本、超耐水紙六本、色水五瓶、快乾劑一瓶、浮水印一顆、刷子三支、
    墨水匣七個、調色盤一個、裁割版五塊、鋼尺二支、美工刀二支、剪刀一支、松
    香水一瓶、信封七十六個、玻璃版一塊、洗衣粉一包，暨門號00000000
    00、0000000000、0000000000號行動電話三支。截至九
    十一年二月二十六日查獲時止，共計偽造新版一千元紙幣約二百餘萬元，並對外
    賣出約一百餘萬元。
二、案經高雄縣警察局移送臺灣高雄地方法院檢察署檢察官偵查起訴。
      理  由
一、訊之上訴人乙○○對右揭犯罪事實已坦承不諱，並有門號0000000000
    、0000000000、0000000000號行動電話通訊監察譯文、偽
    造之已切割裁剪新版一千元紙幣成品三百十一枚、未切割裁剪新版一千元紙幣半
    成品七百二十三枚扣案可之資佐證，而前揭扣案之偽造之新版一千元紙幣，雖與
    真正之新版一千元紙幣有別，惟無論外形、質地、顏色、文字、花紋簽章等，均
    與真正之新版一千元紙幣相似，一般人並無法輕易識別真偽等情，亦經實際比對
    無誤，此外復有電腦主機一臺、螢幕一臺、印表機一臺、內有偽造新版一千元紙
    幣檔案之光碟片七片、防水紙十本、超耐水紙六本、色水五瓶、快乾劑一瓶、浮
    水印一顆、刷子三支、墨水匣七個、調色盤一個、裁割版五塊、鋼尺二支、美工
    刀二支、剪刀一支、松香水一瓶、信封七十六個、玻璃版一塊、洗衣粉一包，暨
    門號0000000000、0000000000、0000000000號
    行動電話三支扣案可證，是上訴人乙○○部分犯行明確。至上訴人甲○○雖否認
    共同偽造貨幣，辯稱：僅和乙○○住在一起，未切割裁剪偽造之新版一千元紙幣
    云云，上訴人乙○○亦附和其說詞，惟上訴人甲○○於警訊時已坦承：「（問：
    妳共裁剪多少張假鈔﹖）答：伍萬元」等語（見九十一年二月二十六日警訊筆錄
    ），且內政部警政署刑事警察局警員經臺灣高雄地方法院檢察署檢察官核發通訊
    監察書，對上訴人乙○○使用之門號0000000000號行動電話及其與甲
    ○○同居之住處○五─0000000號電話實施監聽，發現九十一年一月十二
    日十七時三十分許，上訴人乙○○撥打前揭行動電話予上訴人甲○○，指示其切
    割裁剪偽造之新版一千元紙幣，上訴人甲○○立即應允，無任何遲疑之徵，此經
    原審當庭聽取監聽錄音帶勘驗無誤（見九十一年四月卅日原審審判筆錄），並有
    前揭對話之通訊監察譯文在卷可按，上訴人等雖質疑該監聽無監聽票云云，惟証
    人即警員蔣昭南陳稱：「（問：九十一年一月十三日監聽票影本有無帶來﹖）答
    ：有的，是九十年一月十日核發的，監聽期間卅日，到九十一年二月九日十時止
    」等語，並有該監聽票可稽（見本院卷第七十三頁、九十一年度逕搜字第四號卷
    第卅頁）；又証人即警員蔣昭南陳稱：「（問：甲○○警訊筆錄是你訊問的﹖）
    答：是的」「（問：警訊筆錄是否在她自由意思下製作的﹖）答：是的」「（問
    ：有沒有對她刑求威脅利誘﹖）答：沒有」「（問：九十一年一月十二日十七時
    三十分許，甲○○通聯記錄，乙○○有指示甲○○裁剪假鈔﹖）答：通聯記錄有
    講到『給我割二組起來』『給我割』等語，我們就懷疑她是割偽鈔，就問她割了
    多少偽鈔，她說割了五萬元偽鈔」「（問：甲○○真的有回答她裁了五萬元偽鈔
    ﹖）答：是的，如果我問她的問題她有疑問聽不清楚的話，她可以提問，而且她
    答的很明確，並非答非所問」「（問：她有沒有不瞭解你問的問題情形﹖）沒有
    ，她精神狀況很好」等語（見九十一年七月廿三日本院訊問筆錄），辯護人雖稱
    乙○○要求割五張，應只一萬五千元，與五萬元不符，且甲○○實際上沒有做云
    云，惟乙○○在電話中有提及割二組、割拾．．、割五張等數種情形，因有暗語
    （如割拾．．），外人不易了解，且甲○○多割為五萬元之情形仍不能排除，是
    尚難以甲○○所割數量不一而遽認其未裁剪假鈔，又電話中乙○○稱：那妳割一
    割，我回去拿就好等語，而甲○○答稱：好，亦可見甲○○應有依乙○○之指示
    裁剪假鈔，乙○○及辯護人稱事實上甲○○並沒有做云云，亦非可採，顯見上訴
    人甲○○確有參與偽造新版一千元紙幣之切割裁剪工作，否則其理應會在電話中
    詢問乙○○以何種工具、用何種方式切割裁剪及如何裁剪，況上訴人乙○○、甲
    ○○二人既自九十年十月間起即在嘉義市○區○○○路六０八巷一七九號二樓之
    一甲○○住處同居，則上訴人甲○○全然未參與偽造，亦與常理有違，故上訴人
    甲○○所辯尚不足採信，共同被告乙○○無非為甲○○脫罪才附和其說詞，其証
    詞謂甲○○沒有裁剪假鈔，係迴護之詞，尚難採信。上訴人甲○○既將未切割裁
    剪之偽造新版一千元紙幣半成品切割裁剪為成品，則其所為自屬偽造新版一千元
    紙幣之構成要件行為。本件事證明確，上訴人甲○○所辯係卸責之詞，不足採信
    ，其二人犯行均已堪認定。
二、上訴人乙○○、甲○○二人意圖供行使之用，而偽造新版一千元紙幣，核係犯妨
    害國幣懲治條例第三條第一項之偽造幣券既遂罪一罪；其二人偽造新版一千元紙
    幣半成品部分犯行，係屬偽造新版一千元紙幣成品之階段行為，僅侵害一個法益
    ，應無庸再論另以同條第三項之未遂罪（最高法院二十六年度上字第一七八三號
    判例意旨及臺灣高等法院九十年度上訴字第四一七四號判決可資參酌）。上訴人
    乙○○偽造新版一千元紙幣後持之行使，其行使行為為偽造行為所吸收，不另論
    罪。又上訴人乙○○、甲○○二人於同居時起，對偽造偽鈔，有犯意聯絡及行為
    分擔，應論以共同正犯。又上訴人乙○○、甲○○二人先後多次偽造犯行，時間
    緊接，觸犯構成要件相同之罪名，顯係出於概括犯意反覆為之，應依刑法第五十
    六條之規定論以一罪，並依法僅就法定本刑有期徒刑及罰金部分加重其刑，至法
    定本刑為無期徒刑部分，則依法不得加重。上訴人乙○○前因偽造文書案件，經
    臺灣嘉義地方法院於八十四年十一月六日以八十四年度訴字第六二九號判決判處
    有期徒刑八月，案經臺灣高等法院臺南分院及最高法院分別駁回上訴確定，於八
    十五年十月七日入監執行，八十六年六月六日執行完畢，有臺灣高等法院被告全
    國前案紀錄表一份可按，其於五年內再犯本件有期徒刑以上之罪，為累犯，應依
    法僅就法定本刑有期徒刑及罰金部分加重其刑，並依例遞加之，至法定本刑為無
    期徒刑部分，則亦依法不得加重。上訴人甲○○僅高中肄業，並不會操作電腦，
    其在本件以電腦影印偽造新台幣一千元券案僅擔任裁剪工作，且其原在餐廳工作
    ，有其提出之在職証明可証（見本院卷第一三○頁），在下班才裁剪偽鈔，其係
    因與乙○○同居才被影響而犯罪，其裁剪偽鈔之數量不多，其犯罪情節尚堪憫恕
    ，情輕法重，雖處以法定最低刑仍嫌過重，爰依刑法第五十九條規定減輕其刑。
三、原審就上訴人乙○○部分，適用妨害國幣懲治條例第三條第一項、第六條，刑法
    第十一條、第二十八條、第五十六條、第四十七條、第三十八條第一項第二款，
    罰金罰鍰提高標準條例第一條前段規定，並審酌上訴人乙○○之犯罪動機、目的
    、手段、情節，及其生活狀況、品行、智識程度，其值青壯年，不思循正當途徑
    獲致財富，竟偽造偽鈔，犯後雖坦承犯行，惟其偽造之新版一千元紙幣數量非微
    ，時間長達半年，且已實際賣出高達一百餘萬元，嚴重影響國家、社會金融秩序
    ，並使偽鈔持有人受損等一切情狀，量處有期徒刑十年。並說明偽造新版一千元
    紙幣成品三百十一枚，除一枚已由查獲單位送至中央銀行留存外，其餘三百十枚
    ，依妨害國幣懲治條例第六條之規定，不問屬於犯人與否，應予宣告沒收之；未
    切割裁剪新版一千元紙幣半成品七百二十三枚，因均未具有新版一千元紙幣之外
    觀，客觀上並不足以使人誤認為真幣，依最高法院八十八年度臺上字第七二一八
    號判決之見解，雖不得依前揭規定予以宣告沒收，惟既屬上訴人乙○○所有供犯
    罪所用之物，依刑法第三十八條第一項第二款規定沒收之；電腦主機一臺、螢幕
    一臺、印表機一臺、內有偽造新版一千元紙幣檔案之光碟片七片、防水紙十本、
    超耐水紙六本、色水五瓶、快乾劑一瓶、浮水印一顆、刷子三支、墨水匣七個、
    調色盤一個、裁割版五塊、鋼尺二支、美工刀二支、剪刀一支、松香水一瓶、信
    封七十六個、玻璃版一塊、洗衣粉一包，暨門號0000000000、000
    0000000、0000000000號行動電話三支，均為上訴人乙○○所
    有供犯本罪所用之物，業據上訴人乙○○於警訊時供承在卷，亦應依刑法第三十
    八條第一項第二款之規定，併予宣告沒收之；並說明偽造新版一千元紙幣所用之
    掃瞄器，因已由上訴人乙○○售予他人，此據其供述在卷，復未扣案，其無庸宣
    告沒收之理由。經核原判決此部分認事用法並無不合，量刑亦屬適當，上訴人乙
    ○○上訴指摘原判決量刑過重，為無理由，此部分應予駁回。
四、原審就上訴人甲○○部分予以論科，固非無見，惟查上訴人甲○○原在餐廳工作
    ，有其提出之在職証明可証（見本院卷第一三○頁），其係乙○○搬進其住處與
    之同居後才被影響而參與犯罪，其僅高中肄業，並不會操作電腦，其在本件以電
    腦影印偽造新台幣一千元券案僅擔任裁剪工作，係在下班後裁剪偽鈔，且其裁剪
    偽鈔之數量不多，其犯罪情節尚堪憫恕，情輕法重，雖處以法定最低刑仍嫌過重
    ，原審未依刑法第五十九條規定減輕其刑，尚有未洽，上訴人甲○○上訴否認裁
    剪偽鈔犯罪，雖無理由，惟原判決此部分既有可議，此部分自應予撤銷改判。審
    酌上訴人甲○○原在餐廳工作，有其提出之在職証明可証（見本院卷第一三○頁
    ），其係因乙○○搬進其住處與之同居後才被影響而參與犯罪，其在本件以電腦
    影印偽造新台幣一千元券案僅擔任裁剪工作，係在下班後裁剪偽鈔，且其裁剪偽
    鈔之數量不多，其涉入本件偽造偽鈔案不多等一切情狀，爰量處有期徒刑二年八
    月。偽造新版一千元紙幣成品三百十一枚，除一枚已由查獲單位送至中央銀行留
    存外，其餘三百十枚，依妨害國幣懲治條例第六條之規定，不問屬於犯人與否，
    應予宣告沒收之；未切割裁剪新版一千元紙幣半成品七百二十三枚，因均未具有
    新版一千元紙幣之外觀，客觀上並不足以使人誤認為真幣，故依最高法院八十八
    年度臺上字第七二一八號判決之見解，雖不得依前揭規定予以宣告沒收，惟既屬
    共犯乙○○所有供犯罪所用之物，依刑法第三十八條第一項第二款規定沒收之；
    電腦主機一臺、螢幕一臺、印表機一臺、內有偽造新版一千元紙幣檔案之光碟片
    七片、防水紙十本、超耐水紙六本、色水五瓶、快乾劑一瓶、浮水印一顆、刷子
    三支、墨水匣七個、調色盤一個、裁割版五塊、鋼尺二支、美工刀二支、剪刀一
    支、松香水一瓶、信封七十六個、玻璃版一塊、洗衣粉一包，暨門號00000
    00000、0000000000、0000000000號行動電話三支，
    均為共犯乙○○所有供犯本罪所用之物，業據上訴人乙○○於警訊時供承在卷，
    亦應依刑法第三十八條第一項第二款之規定，併予宣告沒收之；至偽造新版一千
    元紙幣所用之掃瞄器，因已由上訴人乙○○售予他人，此據其供述在卷，復未扣
    案，自無庸宣告沒收，另上訴人甲○○所有之門號0000000000號行動
    電話，並無證據證明為供犯本罪所用之物，亦不予宣告沒收，附此敘明。
據上論結，應依刑事訴訟法第三百六十八條、第三百六十九條第一項前段、第三百六
十四條、第二百九十九條第一項前段，妨害國幣懲治條例第三條第一項、第六條，刑
法第十一條、第二十八條、第五十六條、第三十八條第一項第二款、第五十九條，罰
金罰鍰提高標準條例第一條前段，判決如主文。
本案經檢察官張金塗到庭執行職務。
中      華      民      國    九十一    年      八      月     三十     日
                              臺灣高等法院高雄分院刑事第八庭
                                  審判長法官  郭雅美
                                        法官  裕斗
                                        法官  張盛喜
右正本證明與原本無異。
如不服本判決應於收受本判決後十日內向本院提出上訴書狀，其未述上訴理由者，
並得於提起上訴後十日內向本院補提理由書狀（均須按他造當事人之人數附繕本)「
切勿逕送上級法院」。
                                      書記官  魏文常
中    華    民    國      九十一      年      八      月     三十   日
附錄本案論罪科刑法條全文︰
妨害國幣懲治條例第三條第一項
意圖供行使之用，而偽造、變造幣券者，處無期徒刑或五年以上有期徒刑，得併科五
千元以下罰金。
